臺灣新北地方法院民事裁定
110年度消債更字第578號
聲  請  人  盧侯宇（原名盧侯文）

代  理  人  葉力豪律師   
上列當事人因消費者債務清理事件聲請更生，本院裁定如下：
    主  文
聲請人盧侯宇自中華民國一百一十一年六月九日上午十一時起開
始更生程序。
命司法事務官進行本件更生程序。 
    理  由
一、按債務人不能清償債務或有不能清償之虞者，得依消費者債
    務清理條例所定更生或清算程序，清理其債務，消費者債務
    清理條例（下稱消債條例）第3 條定有明文。揆諸消債條例
    之立法目的，乃在於使陷於經濟上困境之消費者，得分別情
    形利用更生或清算程序清理債務，藉以妥適調整債務人與債
    權人及其他利害關係人之權利義務關係，保障債權人之公平
    受償，並謀求消費者經濟生活之更生機會，從而健全社會經
    濟發展。惟私法上債之關係，係以當事人間之信賴關係為基
    礎，為社會經濟組織之重要支柱，故當事人於以法律行為追
    求自己之利益之際，亦應顧及對方之利益，並考量債權債務
    在社會上的作用，本於誠實及信用之原則，行使其債權及履
    行其債務，故消費者欲以消債條例調整其所負義務，自應本
    於誠信原則之本旨，僅在其不能清償債務或有不能清償之虞
    而使其陷於經濟上之困境時，始得准許之，以避免藉此善意
    之立法而惡意圖謀減免債務，致使社會陷於道德危險。準此
    ，債務人若有不能清償債務或有不能清償債務之虞，且客觀
    上並無濫用更生或清算程序之情事，自應使其藉由消債條例
    所定程序以清理債務。次按債務人不能清償債務或有不能清
    償之虞者，得依本條例所定更生程序，清理其債務；債務人
    無擔保或無優先權之債務總額未逾新臺幣（下同）1,200 萬
    元者，於法院裁定開始清算程序或宣告破產前，得向法院聲
    請更生；債務人對於金融機構負債務者，在聲請更生或清算
    前，應向最大債權金融機構請求協商債務清償方案，或向其
    住、居所地之法院或鄉、鎮、市、區調解委員會聲請債務清
    理之調解；協商或調解成立者，債務人不得聲請更生或清算
    ，但因不可歸責於己之事由，致履行有困難者，不在此限；
    法院開始更生程序之裁定，應載明其年、月、日、時，並即
    時發生效力；法院裁定開始更生或清算程序後，得命司法事
    務官進行更生或清算程序，必要時得選任律師、會計師或其
    他適當之自然人或法人一人為監督人或管理人，消債清條例
    第3 條、第42條第1 項、第151 條第1 項、第7項、第45條
    第1 項、第16條第1 項分別定有明文。
二、本件聲請意旨略以：聲請人因突然失業頓失收入，為了維持
    生活而借錢用以生活開銷，聲請人無法負擔最大債權金融機
    構所提出清償方案，且尚有一家資產管理公司債權人未能納
    入調解，故未能與全體債權人達成協商。是聲請人有不能清
    償債務或有不能清償之虞之情事，於聲請更生前1日回溯5 
    年內也未從事營業活動，且無擔保或無優先權之債務總額未
    逾新臺幣(下同)1,200萬元，亦未經法院裁定開始清算程序
    或宣告破產，爰依法向法院聲請更生等語。
三、經查：
　㈠本件聲請人前於民國(下同)110年9月1日向本院聲請債務清理
    前置調解，經最大債權金融機構臺灣新光商業銀行股份有限
    公司(下稱新光銀行)委任永豐商業銀行股份有限公司(下稱
    永豐銀行)提出清償分144期、0%利率，每期清償7,200元，
    清償總額為1,036,800元之調解方案，惟因聲請人主張伊工
    作不穩定，且須負擔母親扶養費，無力負擔上開方案，而致
    前置調解不成立等情，業經本院依職權調閱本院110年度司
    消債調字第664號卷宗( 下稱調解卷) 查明屬實。再經本院
    查核本件聲請人所積欠債務總額未逾1,200萬元，是以本件
    聲請人所為更生聲請可否准許，應審究聲請人其現況是否有
    不能清償債務或有不能清償之虞，及就財產及債務狀況是否
    有據實陳述之情事而定。
　㈡聲請人於調解時主張其積欠債務1,455,685元，嗣於本件更生
    聲請時稱因近日收到億豪管理顧問有限公司(下稱億豪公司)
    聲請核發之支付命令，故更正原債權人清冊，增列債權人億
    豪公司68,052元之債權，並更正債務總金額為1,523,737元
    ，惟聲請人之財團法人金融聯合徵信中心查詢當事人綜合信
    用報告回覆書中並未列計該筆債務，故本院於111年2月18日
    依職權函詢億豪公司上開債權發生原因、種類、數額等情，
    並請提出債權計算書及相關證據(見本院卷第69頁)，覆於11
    1年3月11日接獲億豪公司回函，並提出支付命令影本(見本
    院卷第73至75頁)，互核上開證據，聲請人主張積欠債務更
    正為1,523,737元應為可採。
　㈢聲請人主張其名下無相當財產得以清償債務，目前每月薪資2
    4,000元等情（見本院卷第25頁、29頁），業據提出財團法
    人金融聯合徵信中心查詢當事人綜合信用報告回覆書、108 
    至109年各類所得資料清單、全國財產稅總歸戶財產查詢清
    單、勞工保險被保險人投保資料表（明細）、收入切結書、
    中華郵政存簿儲金簿封面及內頁影本、集保戶往來參加人明
    細資料表（含帳號）、保管帳戶客戶餘額表、客戶存券異動
    明細表、投資人於各專戶無資料明細表、投資人於清算交割
    銀行未開戶明細表、中華民國人壽保險商業同業公會資料查
    詢結果回覆書、中華民國人壽保險商業同業公會保險業通報
    作業資訊系統資料查詢結果表等件為證（見調解卷第7至14
    頁背面；本院卷第29頁、35至52頁、55頁），是以本院暫以
    24,000元計算其每月可處分所得數額。
　㈣聲請人稱其目前每月必要支出為膳食費8,100元、手機費499
    元、住所花費(含房租、水電瓦斯、電話網路等費用)9,293
    、交通費1,280元，共計19,172元，惟聲請人願節省開支，
    以18,700元計算每月必要支出(見調解卷第15頁、本院卷第2
    5頁) 。聲請人所列每月必要支出未逾新北市111年度最低生
    活費之1.2倍即18,960元，聲請人自得於此範圍內，毋庸提
    出相關必要生活費單據佐證。本院衡酌聲請人之家庭親屬狀
    況、工作型態、目前社會經濟消費之常情，上開必要支出費
    用未逾一般人生活程度，尚屬合理而堪採信。從而，本院以
    18,700元為聲請人每月生活費用之必要支出數額。
　㈤又聲請人主張其每月須扶養母親陳紫穗，並支出扶養費4,000
    元等語（見調解卷第4頁；本院卷第65頁）。經核，聲請人
    母親陳紫穗現年80歲（30年8月4日出生），名下無不動產，
    每月領有老人補助7,759元，109年間所得為48,000元等情，
    有戶籍謄本、中華郵政存簿儲金簿封面及內頁影本、全國財
    產稅總歸戶清單、109年度綜合所得稅各類所得資料清單在
    卷可佐（見調解卷第24頁；本院卷第57至63頁），據此，聲
    請人母親陳紫穗核屬無資力之人，是聲請人主張其母親陳紫
    穗有受其扶養之必要，應堪採信。又聲請人陳報扶養費為4,
    000 元，並無過高，尚為可採。從而，本院暫以4,000元計
    算聲請人每月扶養母親陳紫穗之費用。
　㈥綜上，本院依聲請人現況之年齡、財產、勞力及信用等清償
    能力為綜合判斷，聲請人每月平均收入24,000元，扣除其每
    月必要生活支出18,700元及扶養費4,000元後，餘1,300 元
    ，雖可供清償，猶仍無法一次性清償全數債務，且顯不足以
    負擔最大債權金融機構新光銀行提供144期，年利息0%，每
    月清償7,200元之債務前置協商調解方案，遑論聲請人尚有
    非金融機構債權人未能納入調解方案。從而，堪認以聲請人
    目前之資力，客觀上處於不足以清償債務之經濟狀態，符合
    消債條例第3條所規定「債務人不能清償債務或有不能清償
    之虞」之情形，是揆諸上開說明，應給予其更生之機會。
四、據上論結，本件聲請人為一般消費者，其有無法清償債務之
    情事，又所負無擔保或無優先權之債務並未逾1,200萬元，
    且未經法院裁定開始清算程序或宣告破產，復查無消債條例
    第6 條第3 項、第8 條或第46條各款所定駁回更生聲請之事
    由存在，則聲請人聲請更生，洵屬有據，應予准許，並命司
    法事務官進行本件更生程序，爰裁定如主文。
五、至聲請人於本件更生程序開始後，應盡所能節約支出，努力
    工作以增加還款之成數及總金額，並依薪資或其他固定收入
    ，提出足以為債權人會議可決或經法院認為已盡力清償之更
    生方案以供法院裁定認可而予以准許，避免更生程序嗣進行
    至依消債條例第61條規定法院應行清算之程度，附此敘明。
中　　華　　民　　國　　111 　年　　6 　　月　　9 　　日
              民事第一庭    法　　　官　張紫能
以上正本係照原本作成。
本件裁定不得抗告。
本裁定已於111年6月9日上午11時公告。
中　　華　　民　　國　　111 　年　　6 　　月　　10　　日
                            書　記　官　蘇哲男